臺灣高等法院刑事判決　　　　　　　　96年度上訴字第3847號
上　訴　人
即　被　告　甲○○
　　　　　　　　　　（另案於臺灣桃園監獄執行中）
選任辯護人　廖年盛律師
上列上訴人因違反毒品危害防制條例案件，不服臺灣桃園地方法
院95年度訴字第1837號，中華民國96年7月5日第一審判決（起訴
案號：臺灣桃園地方法院檢察署95年度偵字第429 號），提起上
訴，本院判決如下︰
    主  文
原判決撤銷。
甲○○連續販賣第一級毒品，累犯，處有期徒刑拾貳年陸月。販
賣第一級毒品海洛因所得新臺幣壹萬壹仟元，沒收，如全部或一
部不能沒收時，以其財產抵償之。
    事  實
一、甲○○前因竊盜案件，經原審於民國91年8月8日以91年度易
    字第1228號判處有期徒刑6月，嗣其上訴，經本院於92年2月
    26 日以91年度上易字第2852號駁回上訴確定，並於92年6月
    13日易科罰金執行完畢。詎猶未警惕，其明知海洛因係毒品
    危害防制條例管制之第一級毒品，依法不得販賣、持有，竟
    意圖營利，基於販賣第一級毒品之概括犯意，而為下列行為
    ：
  (一)甲○○自94年6月間某日起至同年8月間某日止，對外以「屌
    哥」或「屌治」為名，並以其所持用之門號0000000000、00
    00000000號行動電話，與楊至善（化名「小楊」）所持用之
    門號0000000000號行動電話互相聯絡，並於電話中約定海洛
    因買賣事宜，而分別在桃園縣中壢監理站、署立桃園醫院及
    內壢火車站等處，先後各以新台幣（下同）1 千元之價格，
    交易數量每次約0.15公克，連續販賣第一級毒品海洛因予楊
    至善8次。
  (二)甲○○復承上揭犯意，分別於94年8月20日凌晨3時59分許、
    同年月24日8時45 分許，以其持用之上揭行動電話，與林攸
    璇所持用之門號0000000000號行動電話互相連繫，亦於電話
    中議定海洛因交易事宜，而分別在中壢智多星遊樂場及桃園
    縣中壢監理站等處，各以2千元、1千元之價格，交易數量每
    次約0.2公克，連續販賣第一級毒品海洛因予林攸璇2次。嗣
    於94年10月26日下午5時30 分許，為警在桃園縣桃園市○○
    街193之2號6 樓劉惕生住處，搜扣甲○○所有供自己施用之
    第一級毒品海洛因11包（淨重7.72公克）及葡萄糖49包等物
    ，並循線查悉上情。
二、案經臺北市政府警察局移送臺灣桃園地方法院檢察署檢察官
    偵查起訴。
    理  由
壹、證據能力部分：
一、按被告以外之人於審判外之言詞或書面陳述，除法律有規定
    者外，不得作為證據，刑事訴訟法第159條第1項固定有明文
    。然被告以外之人於偵查中向檢察官所為之陳述，除顯有不
    可信之情況外，得為證據；被告以外之人於審判外之陳述，
    雖不符同法第159條之1至之4 之規定，而經當事人於審判程
    序同意作為證據，法院審酌該言詞陳述或書面陳述作成時之
    情況，認為適當者，亦得為證據；又當事人、代理人或辯護
    人於法院調查證據時，知有第159條第1項不得為證據之情形
    ，而未於言詞辯論終結前聲明異議者，視為有前項之同意，
    同法第159條之1第2項、第159條之5 亦分別定有明文。而刑
    事訴訟法第159條之5的立法意旨在於傳聞證據未經當事人之
    反對詰問予以核實，原則上先予排除。惟若當事人已放棄反
    對詰問權，於審判程序中表明同意該等傳聞證據可作為證據
    ；或於言詞辯論終結前未聲明異議，基於尊重當事人對傳聞
    證據之處分權，及證據資料愈豐富，愈有助於真實發見之理
    念，上開傳聞證據亦均得資為證據。經查：關於證人楊至善
    及林攸璇於偵查中之陳述，於偵查時經檢察官諭知證人有具
    結之義務及偽證之處罰並命朗讀結文具結擔保其證言之真實
    性後，以證人身分，於檢察官面前完整、連續陳述其親身經
    歷，且查無違法取證之瑕疵存在，應無顯不可信之情形，引
    用上開證人於檢察官面前所為陳述作為證據應屬適當，依刑
    事訴訟法第159條之1第2項之規定，自得為證據。
二、有關臺灣桃園地方法院檢察署95年度偵字第429 號偵查卷第
    31頁至33頁、第40至42頁之監聽譯文：
(1)、按偵查犯罪機關依法定程序監聽之錄音，如已踐行調查證據
    程序，固非不可採為認定犯罪事實之基礎，此觀刑事訴訟法
    法第165條之1第2 項之規定自明。又監聽錄音製作之譯文，
    如僅為偵查犯罪機關單方面製作，而被告或訴訟關係人對其
    真實性復有爭執，法院自應依上開規定勘驗該監聽之錄音踐
    行調查證據之程序，以確認該監聽錄音譯文之真實性，定其
    取捨，不得逕以該監聽錄音譯文，採為認定被告有罪之基礎
    （參照最高法院93年度臺上字第6510號判決意旨）。亦即警
    察機關對犯罪嫌疑人依法監聽電話所製作之通訊監察紀錄譯
    文，為該監聽電話錄音之「派生證據」，若被告對該通訊監
    察紀錄譯文有所爭執，而就監聽電話錄音帶又無直接播放勘
    驗之困難，在未辨明該監察紀錄譯文之真正時，自不能遽以
    該通訊監察紀錄譯文採為論罪之基礎（參照最高法院94年度
    臺上字第1270號判決意旨）。準此以言，是項監聽譯文倘係
    公務員（員警）依法定程序而取得，被告或訴訟關係人就其
    真實性復無爭執（即不否認譯文所載對話內容之真實無偽）
    ，法院並曾依刑事訴訟法第165條第1項規定，踐行證據調查
    之法定程序，向被告宣讀或告以要旨，則其自得採為認定被
    告有罪之基礎，具有證據能力。
(2)、經查：上揭通訊譯文，係員警依94年8月18 日94桃檢惟建聲
    監字第000561號及94年9月15 日桃檢惟建聲監續字第000640
    號之通訊監察書所監聽側錄；且其各該監聽側錄時間，亦未
    逾越上揭通訊監察書所核准監聽之期間範圍，並與法律規定
    相符，兼以經原審、本院對被告宣讀結果，亦未見被告或辯
    護人就其真實性，有何爭執（見原審95年10月11日之準備程
    序筆錄、本院96年10月8 日審判程序筆錄），參諸上開說明
    ，因認此部分監聽譯文，有證據能力。
三、就行動電話通聯紀錄部分，係屬於電話發（受）話時，電話
    公司之機房電腦利用磁片紀錄，固定時間將磁片之紀錄利用
    電腦列印，亦即係機械性列印之紀錄，其非供述證據，故不
    屬傳聞證據，均合先敘明。
貳、認定犯罪事實所憑之證據及理由：
一、訊據被告甲○○固不否認其綽號為「屌哥」或「屌治」，並
    曾使用門號0000000000、0000000000號之行動電話，又其認
    識楊至善及林攸璇二人等事實，惟矢口否認有販賣第一級毒
    品海洛因予楊至善及林攸璇之犯行，於原審辯稱：楊至善及
    林攸璇二人將手機放在我那裡，所以打電話聯絡我，係為了
    要取回手機等語。於本院辯稱：我是以原價賣第一級毒品海
    洛因給楊至善，並沒有賺取他的錢，我沒有從中賺取任何錢
    財，我沒有營利，我只有轉讓第一級毒品給楊至善等語。
二、經查：
(1)、就犯罪事實欄一第(一)項部分：證人楊至善在檢察官偵訊時
    結稱：伊綽號為小楊，之前持用門號0000000000行動電話約
    6、7年，又伊認識甲○○，都叫甲○○外號「屌治」，從94
    年年中左右3個月，6、7、8三個月有幫別人向甲○○購買海
    洛因，因甲○○不和不認識的人接觸，伊每次買1、2千左右
    ，約可以買0.15公克左右，購買次數約8、9次，購買的地點
    不一定，都是由甲○○約地點，伊再過去，有在中壢監理站
    、省立桃園醫院及內壢火車站等處，大部分都在這些地方，
    另伊不記得甲○○電話號碼，應該就是0000000000這支，當
    庭播放錄音帶聲音係伊的聲音，對談者就是甲○○，其中半
    錢是指海洛因，因為安非他命的計算單位是公克計算等語明
    確（見偵二卷第77至79頁）。堪認證人楊至善就其以行動電
    話與被告聯絡購買毒品事宜，並就其等交易期間、次數、數
    量、價格及地點等細節，均證述綦詳，衡以其等並無任何宿
    怨，楊至善尚無捏編構陷被告之動機，其上揭證詞即屬信而
    有徵。惟證人楊至善證稱向被告購買海洛因每次買1、2千元
    左右，購買次數約8、9次，基於罪疑惟輕之證據法則，應認
    被告販賣海洛因予楊至善8次、每次1千元為認定標準對被告
    較有利，爰以此認定之。再者，檢察官於偵訊時曾告知證
    人楊至善，若其幫人購買海洛因，可能因而涉犯轉讓第一級
    毒品罪嫌（見偵卷第78頁第8 行），惟楊至善於知悉此法律
    利害關係後，仍堅稱確實有幫別人向被告購買海洛因，並交
    代購買次數、價格及地點，且進一步證述錄音帶聲音為其與
    被告之對談，甚至說明海洛因與安非他命之計算單位不同等
    細節，衡情，倘證人楊至善未向被告購買海洛因，其又豈會
    平白無端甘冒遭追訴之風險，更堪認楊至善確實有幫別人向
    被告購買第一級毒品海洛因無訛。又參以楊至善所持用之
    門號0000000000號行動電話與被告所持用之門號0000000000
    及0000000000號行動電話有頻密通聯之事實，此有各該行動
    電話通聯紀錄1件（見偵二卷第34至38 頁）及臺北市政府警
    察局製作之通訊監察譯文1 份在卷可稽（見偵卷第31頁至33
    頁）。而細繹上開通訊監察譯文，其中於94年8月25 日晚間
    22時10分許之對話內容為「Ａ（指楊至善）：給我半錢。Ｂ
    （指被告）：還有咧？Ａ：就半錢先搞搞嘛。Ｂ：好好好。
    ... 」等語；嗣於94年8月25日22時36 分許之通話內容為「
    Ａ：在內壢火車站？Ｂ：嗯，不過我忘記跟你講喔，現在拿
    一錢是一萬八喔。Ａ：現在一錢一八。Ｂ：對，是我拿，我
    拿現在一錢都是一八了。Ａ：那我就是…，半錢就是九了。
    Ｂ：嗯，看你啦，我本錢就是九千了。Ａ：這次算挺我啦，
    先送我九吧，啊我看怎麼樣。... 」等語；繼於94年8月26
    日3時28 分許之通話內容：「Ａ：『女人』給我半個嘛，然
    後那個你看硬的，如果只是吃的，看要不要分我一點吃啊？
    Ｂ：好啊，可以啊，軟的半斤喔？Ａ：嗯對對對。... 」等
    語；復於94年8月29日18時20 分許之通話內容為「Ａ：喂，
    屌哥，在哪裡啊？Ｂ：你誰？Ａ：小楊啦。Ｂ：喔，我在中
    壢啊。Ａ：一錢怎麼算？Ｂ：兩萬。Ａ：喂喂喂...。Ｂ：1
    8，1919 ，我拿就18了。Ａ：你要確定那是不動的。Ｂ：我
    沒有動的啊？Ａ：上回拿那個有沒有。Ｂ：我知道上回那個
    不好，我上頭有跟我講，他也被人家洗到，他自己也不知道
    ，他後來有跟我講啦。... 」等語，再對照證人楊至善於檢
    察官偵訊時結述：「（第一則中的『半錢』指？）指海洛因
    ，因為重量關係不可能是安非他命，因為計算的單位不同，
    安非他命是用公克計算。（一錢一八？）就是一錢海洛因一
    萬八千元... （硬的是？軟的是？）軟的是海洛因，硬的是
    安非他命。（女人是？）指海洛因。」等語（見偵卷第79頁
    ），顯見其等上開通話內容有談論海洛因之購買數量、價格
    、品質及交易之地點等情節，且互核楊至善偵訊之證詞及上
    開通話內容亦相吻合而可信。況被告於警詢時自白：「偶
    爾好朋友調不到藥，身體難受時會來找我，我不忍心所以才
    讓他們用錢換。... 我也是一包五、六千元轉賣給他們。..
    . 我有洗一比一，但是我就以半價給他們。」等語（見偵卷
    一第87頁）；嗣於檢察官偵訊時亦供稱：「（《提示被告共
    三次警詢筆錄》意見？）都我所簽，內容實在，都是我在自
    由意識下所為之陳述。」等語（見偵卷第20頁），且觀上開
    自白亦與證人楊至善結詞及上開通聯之對話內容相合，上開
    自白即與事實相符。至於被告於原審審理時，就原審訊問
    與本案重要關係之事項時，被告就上開自白或通話內容，均
    毫不思索即答以「忘記了」等語（見原審96 年6月14日審判
    筆錄第8頁至第10 頁），顯見其情虛而迴避與本案重要關係
    之事項。綜上各端，被告連續販賣第一級毒品海洛因予楊至
    善之事實，已臻明確。被告聲請再傳訊證人楊至善，欲證明
    被告並無販賣第一級毒品予楊至善乙節。經查：被告確有販
    賣海洛因予證人楊至善，證人楊至善業於偵訊中結證明確，
    且原審分別於96年1月25日、同年3月22日及同年4月12 日三
    度傳喚證人楊至善，並經原審依法拘提，然證人楊至善均未
    到庭，而被告於原審及本院審理中亦未提供證人楊至善之其
    他聯絡方式供傳喚，因證人楊至善於偵查中之證述已明確，
    核無再傳訊證人楊至善之必要，附此敘明。又遍觀上開通
    話內容，除被告與楊至善討論購買海洛因之價格、數量、地
    點及品質問題外，均未見其等提到返還手機事宜，從而被告
    辯稱楊至善係為取回手機而與其電話連繫云云，核屬卸責之
    詞，不足採信。
(2)、就犯罪事實欄一第(二)項部分：證人林攸璇於檢察官偵訊時
    結稱：伊有跟甲○○購買過毒品2、3次，只買海洛因，時間
    是94年5、6月開始，購買地點不一定，約過中壢智多星遊戲
    場、中壢監理站，每次購買1、2千元，當時係用門號000000
    0000號之行動電話打給甲○○，甲○○的電話伊不記得了，
    因為是存在手機裡面，好像開頭是0926，又伊可以確定錄音
    帶中是伊與甲○○的聲音，拿兩張是指向甲○○購買海洛因
    2千元，那次有買到等語綦詳（見偵卷二第69至71 頁）。
    再者，證人林攸璇所持用之門號0000000000號行動電話與被
    告所持用之門號0000000000及0000000000行動電話有相互聯
    絡之事實，亦有電話通聯紀錄1 件（見偵二卷第43至46頁）
    及臺北市政府警察局製作之通訊監察譯文1份（見偵卷二第4
    0至第42 頁）在卷足佐。又細繹各該行動電話通聯內容，其
    中於94年8月20日3時59分之通話內容為：「Ａ（指林攸璇）
    ：喂。Ｂ（指被告）：你說什麼？Ａ：我要拿『兩張』，我
    到了。Ｂ：喔，好，等我五分鐘。... 」等語；嗣於94年8
    月24日8時45 分之通話內容為「Ｂ：喂。Ａ：喂，你拿到了
    嗎？Ｂ：你要多少？Ａ：我要「一張」。... 」等語。而對
    照證人林攸璇於檢察官偵訊時結稱：「（《拿兩張？》）那
    是我向甲○○買海洛因兩千元，（有買到？）有。（94年8
    月20日凌晨3時59 分你有買到兩張？）是的。」等語（見偵
    卷二第70頁），亦與上開通話內容相符而可信。雖證人林
    攸璇於原審96年1月25 日審理時翻異前詞謂：「不曾向被告
    購買毒品，又錄音帶中之兩張係向被告借錢之意思。」云云
    。惟衡證人林攸璇於檢察官偵訊時就其如何向被告購買海洛
    因之時間、地點、價格及數量等細情，均能具體明確結證無
    訛，並明白供出毒品種類僅購買海洛因。又參以證人林攸璇
    於檢察官偵訊時之陳述距案發時日較近，記憶自較為清晰而
    可立即反應所知，不致因時隔日久而遺忘案情，亦較無來自
    被告之壓力而出於虛偽不實之指證，或有事後串謀而故為迴
    護被告之機會，且證人林攸璇於原審審理時亦自承與被告間
    並無任何怨隙存在，則林攸璇實無於檢察官偵訊中設詞構陷
    被告之動機。綜合上情，本院因認證人林攸璇在檢察官偵訊
    時之結詞與事實相符應可採信。其於原審審理時之陳述，係
    屬迴護被告之詞，尚不足取。至證人林攸璇雖查無前科，有
    本院全國一般前案記錄查詢表可稽，惟證人林攸璇於偵查中
    已承認有施用毒品等情，顯見其施用毒品係因未被查獲而未
    有毒品前科，自不能以其並無毒品前科遽認其於偵查中供述
    有向被告購買海洛因之情為不實在。惟證人林攸璇於偵查中
    供述先後向被告購買海洛因次數約2、3次，每次購買1、2千
    元，基於罪疑惟輕之證據法則，應認被告販賣海洛因予林攸
    璇2次，除一次購買2千元外，另一次應以1 千元為認定標準
    對被告較有利，爰以此認定之。從而，被告販賣第一級毒品
    予林攸璇之事實，亦堪認定。
(3)、被告雖辯稱：證人楊至善及林攸璇於偵查中之證詞，均係遭
    警察施壓才會這樣說云云。惟查：證人即本件承辦警員陳政
    輝於原審審理時證述：本案係由伊承辦，當時係因檢察官傳
    喚證人不到就通知去拘提，伊遂持拘票將林攸璇及楊至善拘
    提到案，伊抓到人就直接送到地檢署，並沒有製作筆錄，這
    段期間伊有詢問林攸璇是否有向甲○○購買毒品，但林攸璇
    沒有回答，並沒有強暴、脅迫或指示到檢察官面前要如何回
    答，又伊亦有詢問楊至善有無向甲○○購買毒品，伊表示有
    ，但伊沒有確實問清楚購買時間、地點，因為伊只是要拘提
    ，並沒有製作筆錄，所以就沒有問等語（見原審卷第119至1
    20頁），足見本件承辦警員並未對證人林攸璇及楊至善製作
    筆錄，亦未要求各該證人應為如何之證述。再者，證人林攸
    璇及楊至善二人雖係經警拘提後解送檢察官偵訊，惟其等既
    係以證人之身分應訊，縱或其等未證述所施用毒品之來源，
    其等之人身自由亦不致於因而遭拘束，衡此，其等尚無曲意
    配合檢察官偵訊之動機，況且，亦無證據證明各該證人於偵
    查中之陳述係受警員施壓所為。抑有進者，證人林攸璇及楊
    至善於偵查中之結詞，係經檢察官諭知證人有具結之義務及
    偽證之處罰並命朗讀結文具結擔保其證言之真實性後為陳述
    ，衡情證人林攸璇及楊至善已成年具有一定社會經驗，實無
    可能僅因拘提警員之舉措，即於偵查中設詞捏編以誣陷被告
    而自陷偽證罪之風險。何況檢察官於偵查中曾播放林攸璇、
    楊至善受監聽錄音帶，監聽錄音與監聽譯文相符，且二人監
    聽錄音帶聲音均經證人林攸璇及楊至善證述係其與被告之聲
    音無誤，若被告無販賣毒品給證人林攸璇及楊至善，證人林
    攸璇又豈會於檢察官播放錄音帶後，陳述購買之時間及金額
    ，並且指認被告之口卡，而證人楊至善亦於檢察官播放錄音
    帶後，仍堅稱購買時間、討論價格及交易次數。被告所辯，
    為圖卸刑責之詞，不足採信。
(4)、按販賣第一級毒品海洛因係政府嚴予查緝之違法行為，非可
    公然為之，不論是瓶裝或紙包之毒品，均可任意分裝或增減
    其分量，而每次買賣之價量，亦隨時隨雙方關係之深淺、當
    時之資力、需求程度及對行情之認知等因素，機動的調整，
    被告亦可依買受人之需求按原包裝賣出或再分裝為小包出售
    ，則無論以原包裝賣出或分裝後再行出賣之每包售價，均可
    因賺取價差而牟得利益，至為昭然；況海洛因之價格昂貴，
    取得不易，且為政府嚴予查緝之犯罪，凡為販賣之不法勾當
    者，苟無利可圖，應無甘冒被查緝法辦重刑之危險，平白無
    端義務為該買賣之工作，而被告與證人楊至善及林攸璇並非
    親故至交，苟無利得，豈會甘冒重刑之風險，一再供其等取
    得海洛因之理，是被告販入之價格必較售出之價格低廉，而
    有從中賺取買賣差價牟利之意圖及事實，應可認定。至94年
    8月25日22時36 分許被告與楊至善之通話內容「Ｂ（指被告
    ）：嗯，不過我忘記跟你講喔，現在拿一錢是一萬八喔。Ａ
    （指楊至善）：現在一錢一八。Ｂ：對，是我拿，我拿現在
    一錢都是一八了。Ａ：那我就是…，半錢就是九了。Ｂ：嗯
    ，看你啦，我本錢就是九千了。Ａ：這次算挺我啦，先送我
    九吧」，其中被告所說其係以本錢轉給楊至善，並未從中營
    利等語，依上所述，顯屬不可能，此部分被告所稱係以本錢
    轉給楊至善等語，顯與事實不符，應不足採，自不能據為被
    告並無意圖營利販賣毒品之證明。
(5)、綜上所述，本件被告上揭販賣第一級毒品海洛因之事證明確
    ，犯行堪以認定，應依法論科。
三、按被告行為後，刑法業於94年2月2日修正公布，95年7月1日
    施行，修正後刑法第2條第1項規定：「行為後法律有變更者
    ，適用行為時之法律。但行為後之法律有利於行為人者，適
    用最有利於行為人之法律。」修正前刑法第33條第5 款規定
    ：「罰金：一元以上。」而被告行為時之刑法罰金刑，罰金
    罰鍰提高標準條例第1 條前段規定，已就其原定數額提高為
    10倍即銀元10元以上，而依現行法規所定貨幣單位折算新臺
    幣條例第2 條規定，計算結果即為新臺幣30元以上。修正後
    刑法第33條第5 款規定：「罰金：新臺幣一千元以上，以百
    元計算之。」並刪除刑法第56條關於連續犯之規定，將連續
    數行為而犯同一之罪名者以一罪論之規定，修正為連續數行
    為應分論併罰；修正前刑法第64條第2 項規定：「死刑減輕
    者，為無期徒刑，或為十五年以下十二年以上有期徒刑。」
    修正後第64條第2 項規定：「死刑減輕者，為無期徒刑。」
    修正前刑法第65條第2 項規定：「無期徒刑減輕者，為七年
    以上有期徒刑。」修正後第65條第2 項規定：「無期徒刑減
    輕者，為二十年以下十五年以上有期徒刑。」經綜合比較新
    舊法規定適用之結果，新法之規定非有利於被告，應依刑法
    第2條第1項前段之規定，對被告上揭犯行適用行為時之法律
    論處。又修正後刑法第47條雖將修正前刑法第47條修正限制
    為受徒刑之執行完畢，或一部之執行而赦免後，五年以內「
    故意」再犯有期徒刑以上之罪者，始成立累犯。但上述新舊
    法之規定，對於本件被告「故意」犯本案之罪，並無所謂「
    有利或不利」之情形。而刑法第59條之修正無關乎處罰之輕
    重，僅為法院就酌減審認標準見解之明文化，亦非屬法律之
    變更。依上說明，均無適用修正後刑法第2條第1項之規定比
    較新舊法適用之問題，以上所述之情形，均應依一般法律適
    用原則，適用裁判時法律。
四、按海洛因係毒品危害防制條例第2條第2項第1 款所明定之第
    一級毒品。核被告上開所為係犯毒品危害防制條例第4條第1
    項之販賣第一級毒品罪。被告販賣毒品海洛因前後持有毒品
    海洛因之低度行為，應為販賣之高度行為所吸收，均不另論
    罪。被告先後多次販賣第一級毒品海洛因之犯行，時間緊接
    ，所犯復係構成要件相同之法條罪名，依行為時之法律，顯
    係基於概括犯意而反覆為之，為連續犯，應依修正前刑法第
    56條規定，以一罪論，惟因販賣第一級毒品罪之法定本刑為
    死刑或無期徒刑，依法均不得加重，故僅就得併科罰金之法
    定罰金刑部分，加重其刑。又被告前有如事實欄所述之犯罪
    科刑及執行情形，此有本院被告前案紀錄表1 份在卷可稽，
    其於上開有期徒刑執行完畢後，五年以內再故意犯本罪，應
    依刑法第47條規定論以累犯，然因販賣第一級毒品罪之法定
    本刑為死刑或無期徒刑，依法亦均不得加重，而僅就得併科
    罰金之法定罰金刑部分，遞予加重其刑。原審以被告販賣第
    一級毒品海洛因罪證明確據予論科，被告上訴意旨仍執前詞
    否認有販賣第一級毒品海洛因予楊至善、林攸璇之犯行，指
    摘原判決不當，固無可取。惟查：原判決事實欄記載被告
    係於94年6月間某日起至同年8月間某日止，先後各以新台幣
    1千元至2千元不等之價格，交易數量每次約0.15公克，連續
    販賣第一級毒品海洛因予楊至善約8至9次，惟其於理由欄則
    認定被告係連續販賣第一級毒品海洛因予楊至善8 次，每次
    所得1 千元，事實欄與理由欄之認定顯相矛盾，已有未合；
    修正後刑法第47條雖將修正前刑法第47條修正限制為受徒
    刑之執行完畢，或一部之執行而赦免後，五年以內「故意」
    再犯有期徒刑以上之罪者，始成立累犯。但上述新舊法之規
    定，對於本件被告「故意」犯本案之罪，並無所謂「有利或
    不利」之情形，無適用修正後刑法第2條第1項之規定比較新
    舊法適用之問題，應依一般法律適用原則，適用裁判時法律
    。原判決依修正後刑法第2條第1項之規定，認此部分應適用
    修正前刑法之有關規定，而適用修正前刑法第47條之規定裁
    判，亦有錯誤；又販賣第一級毒品罪之法定刑為「死刑或
    無期徒刑；處無期徒刑者，得併科新台幣一千萬元以下罰金
    」，然同為販賣第一級毒品之人，其原因動機不一，犯罪情
    節未必盡同，或有大盤毒梟者，亦有中、小盤之分，甚或僅
    止於吸毒者友儕間為求互通有無之有償轉讓者亦有之，其販
    賣行為所造成危害社會之程度自屬有異，法律科處此類犯罪
    ，所設之法定最低本刑卻同為「無期徒刑，得併科新台幣一
    千萬元以下罰金」，不可謂不重。於此情形，倘依其情狀處
    以有期徒刑，即足以懲儆，並可達防衛社會之目的者，自非
    不可依客觀之犯行與主觀之惡性二者加以考量其情狀，是否
    有可憫恕之處，適用刑法第59條之規定酌量減輕其刑，期使
    個案裁判之量刑，能斟酌至當，符合比例原則，被告販賣海
    洛因予楊至善、林攸璇之次數共10次，其中9 次每次販賣所
    得金額為1000元之海洛因1包，另1次販賣所得金額為2000元
    之海洛因1 包，總計其販賣之對象僅二人，其販賣海洛因之
    重量及所得款項均非鉅，以其情節論，惡性尚非重大不赦，
    若以毒品危害防制條例第4條第1項所規定之法定本刑而科處
    最輕本刑無期徒刑猶嫌過重，實屬情輕法重，在客觀上足以
    引起一般之同情，尚有堪資憫恕之處，本院認依其情狀處以
    有期徒刑，即足以懲儆，並可達防衛社會之目的，原審未依
    刑法第59條之規定酌量減輕其刑，逕依毒品危害防制條例第
    4條第1項所規定之法定本刑而科處最輕本刑無期徒刑，實屬
    情輕法重，亦有未洽。原判決既有上揭可議之處，自仍應由
    本院將原判決予以撤銷改判。按販賣第一級毒品罪之法定刑
    為「死刑或無期徒刑；處無期徒刑者，得併科新台幣一千萬
    元以下罰金」，然同為販賣第一級毒品之人，其原因動機不
    一，犯罪情節未必盡同，或有大盤毒梟者，亦有中、小盤之
    分，甚或僅止於吸毒者友儕間為求互通有無之有償轉讓者亦
    有之，其販賣行為所造成危害社會之程度自屬有異，法律科
    處此類犯罪，所設之法定最低本刑卻同為「無期徒刑，得併
    科新台幣一千萬元以下罰金」，不可謂不重。於此情形，倘
    依其情狀處以有期徒刑，即足以懲儆，並可達防衛社會之目
    的者，自非不可依客觀之犯行與主觀之惡性二者加以考量其
    情狀，是否有可憫恕之處，適用刑法第59條之規定酌量減輕
    其刑，期使個案裁判之量刑，能斟酌至當，符合比例原則，
    被告販賣海洛因予楊至善、林攸璇之次數共10次，其中9 次
    每次販賣所得金額為1000元之海洛因1包，另1次販賣所得金
    額為2000元之海洛因1 包，總計其販賣之對象僅二人，其販
    賣海洛因之重量及所得款項均非鉅，以其情節論，惡性尚非
    重大不赦，若以毒品危害防制條例第4條第1項所規定之法定
    本刑而科處最輕本刑無期徒刑猶嫌過重，實屬情輕法重，在
    客觀上足以引起一般之同情，尚有堪資憫恕之處，本院認依
    其情狀處以有期徒刑，即足以懲儆，並可達防衛社會之目的
    ，爰適用刑法第59條之規定酌量減輕其刑（法定刑罰金刑部
    分，先遞加後減之）。審酌被告明知海洛因業據公告列為第
    一級毒品，對人體有莫大之戕害，危害國民身體健康及社會
    風氣，猶仍連續販賣供他人施用、被告之生活狀況、品行、
    智識程度、販賣海洛因予楊至善、林攸璇之次數10次、已取
    得之販賣海洛因所得為11000元（其中販賣予楊至善8次，每
    次為1000元，1000元×8＝8000元；又其中販賣予林攸璇2次
    ，各為1000元、2000元，共計1000元＋2000元＝3000元），
    暨其犯罪後仍矢口否認有販賣第一級毒品海洛因犯行等一切
    情狀，量處有期徒刑12年6月，以示懲儆。又被告先後10 次
    販賣第一級毒品海洛因之所得總計為11000 元，為本件被告
    犯罪所得之財物，應依毒品危害防制條例第19條第1 項規定
    宣告沒收，如全部或一部不能沒收時，以其財產抵償之，惟
    因其犯罪所得為金錢，故尚無同條項所定追徵其價額之問題
    ，附此敘明。至扣案之海洛因11包（淨重7.72公克、空包裝
    重1.93公克，合計重9.65公克），雖係查獲之第一級毒品，
    不問是否屬於犯人所有，本均應依毒品危害防制條例第18條
    第1 項前段之規定，諭知沒收銷燬，惟查被告自承前述海洛
    因是供自己吸食使用，與本案無涉，該持有第一級毒品犯行
    ，並經原審以95年度壢簡字第373 號判決確定，且諭知沒收
    銷燬，故不另諭知沒收銷燬；至扣案之葡萄糖49包及護照 1
    本，雖被告皆自承為其所有，然前者係被告施用海洛因時供
    其稀釋所用，與本案販賣海洛因無關，後者亦顯與本案無關
    ，且均非違禁物，故均不另諭知沒收。另被告雖係以電話號
    碼為0000000000、0000000000號之行動電話作為販賣毒品使
    用，然前述行動電話及電話號碼卡並未扣案，且亦無證據證
    明為被告所有，爰不宣告沒收，併此敘明。
五、公訴意旨另以認被告除有上開事實欄一、(二)所載時地販賣予
    林攸璇海洛因二次外，另自94年5、6月間某日起，至同年10
    月間某日止，在桃園縣中壢智多星遊樂場、中壢監理站等處
    ，以每次數量約0.2 公克左右，價格1000元至2000元不等，
    連續販賣海洛因予林攸璇多次。因認被告此部分亦犯有毒品
    危害防制條例第4條第1項販賣第一級毒品罪嫌云云。惟訊據
    被告堅決否認有此部分犯行，且查無其他積極證據證明被告
    另涉有此部分被訴販賣第一級毒品之犯行，原應諭知此部分
    無罪之判決，惟依公訴意旨認此部分與被告經起訴有罪部分
    ，依行為時法律，具有連續犯之裁判上一罪關係，爰不另為
    無罪之諭知。
據上論斷，應依刑事訴訟法第369條第1項前段、第364條、第299
條第1項前段，毒品危害防制條例第4條第1項、第19條第1項，刑
法第11條前段、第2條第1項前段，修正前刑法第56條、第47條、
第59條，判決如主文。
本案經檢察官李良忠到庭執行職務。
中　　華　　民　　國　　96　　年　　10　　月　　15　　日
　　　　　　　　　刑事第三庭  審判長法　官　許國宏
　　　　　　　　　　　　　　　　　  法　官　許增男
　　　　　　　　　　　　　　　　　  法　官　楊貴志
以上正本證明與原本無異。
如不服本判決，應於收受送達後十日內向本院提出上訴書狀，其
未敘述上訴之理由者並得於提起上訴後十日內向本院補提理由書
（均須按他造當事人之人數附繕本）。
                                    書記官　陳盈璇
中　　華　　民　　國　　96　　年　　10　　月　　16　　日
附錄：本案論罪科刑法條全文
毒品危害防制條例第4條
製造、運輸、販賣第一級毒品者，處死刑或無期徒刑；處無期徒
刑者，得併科新臺幣 1 千萬元以下罰金。
